【裁判字號】    99,抗,511
【裁判日期】    991209
【裁判案由】    訴訟救助
【裁判全文】
臺灣高等法院臺中分院民事裁定           99年度抗字第511號
抗  告  人  莊榮兆
相  對  人  臺灣臺中監獄
上列抗告人因與相對人臺灣臺中監獄間請求損害賠償，聲請訴訟
救助事件，對於中華民國 99年8月20日臺灣臺中地方法院99年度
救字第93號所為裁定提起抗告，本院裁定如下：
    主  文
抗告駁回。
抗告訴訟費用由抗告人負擔。
    理  由
一、按當事人因無資力支出訴訟費用而聲請訴訟救助者，關於請
    求救助之事由，應提出能即時調查之證據以釋明之，此觀民
    事訴訟法第109條第2項、第 284條之規定自明；又按當事人
    無資力支出訴訟費用者，固得聲請訴訟救助，然所謂無資力
    ，係指窘於生活，且缺乏經濟信用者而言（參照最高法院43
    年台抗字第 152號判例意旨）；又法院調查聲請人是否無資
    力支出訴訟費用，專就聲請人提出之證據為之，如聲請人並
    未提出證據，或依其提出之證據，未能信其無資力支出訴訟
    費用之主張為真實，即應將其聲請駁回，無依職權調查或定
    期命補正之必要（參見最高法院26年滬抗字第34號判例、88
    年度台抗字第161號裁定意旨）。再現行專利法第86條第2項
    固規定：當事人為起訴及聲請假扣押時，法院應依民事訴訟
    法之規定准予訴訟救助。惟法院准否為訴訟救助時，仍應依
    民事訴訟法上開所規定之訴訟救助要件審酌之，非謂當事人
    依專利法第 86條第2項規定聲請訴訟救助，法院即可無視民
    事訴訟法有關訴訟救助之規定，遽以准許（最高法院93年度
    台抗字第27號裁定參照）。
二、抗告人於原法院聲請意旨謂：伊係專利權人，應准予訴訟救
    助云云。原法院以抗告人未提供抗告人有無資力之證明，且
    未提出任何可供法院得即時調查之證據，以釋明其無資力支
    出訴訟費用之主張為真實，其聲請即屬無從准許，因而裁定
    駁回抗告人訴訟救助之聲請。
三、抗告意旨略以：原法院既以 90重上更(一)字第204號判決認定
    許革非隱匿侵害抗告人17103號及28502號專利物品，即有侵
    權行為事實存在，抗告人以繳納現金作為擔保，倘仍不准訴
    訟救助之聲請，有違司法為民之精神，爰請求廢棄原裁定，
    並准許抗告人訴訟救助之聲請云云。經查，抗告人迄今未提
    供伊有無資力之證明，且未提出任何可供法院得即時調查之
    證據，以釋明其無資力支出本件訴訟費用之主張為真實，其
    聲請即屬無從准許，原法院因而裁定駁回其訴訟救助之聲請
    ，洵屬正當。抗告意旨仍執前詞指摘原裁定不當，求為廢棄
    ，非有理由，應予駁回。
四、據上論結，本件抗告為無理由，裁定如主文。
中    華    民    國    99    年    12    月    9     日
                民事第三庭    審判長法  官  陳照德
                                    法  官  朱  樑
                                    法  官  曾謀貴
以上正本係照原本作成。
不得再抗告。
                                    書記官  王麗珍
中    華    民    國    99    年    12    月    9     日
                                                      Ｖ

司法院資訊處製作；財團法人民間司法改革基金會備份。
